臺灣彰化地方法院刑事判決
109年度訴字第1106號
公  訴  人  臺灣彰化地方檢察署檢察官 
被      告  周宜盈


指定辯護人  本院公設辯護人陳志忠
上列被告因加重詐欺等案件，經檢察官提起公訴（109年度偵字
第8004號、第10964號），本院依簡式審判程序，判決如下：
    主  文
丁○○犯三人以上共同冒用公務員名義詐欺取財罪，處有期徒刑陸
月。緩刑貳年。
    犯罪事實及理由
一、丁○○可預見金融機構帳戶任意交給他人使用，可能會淪為人
    頭帳戶，讓詐欺集團作為詐欺、洗錢之用，竟與詐欺集團成
    員，共同意圖為自己不法之所有，基於冒用公務員名義、三
    人以上共同詐欺取財、洗錢之犯意聯絡，於民國109年4月29
    日，經由丙○○、戊○○之遊說，同意以新臺幣（下同）1萬5,0
    00元為代價，提供其申辦之中華郵政0000000-0000000號帳
    戶，給戊○○、甲○○及綽號「變態」等人所屬之詐欺集團作為
    人頭帳戶使用。之後該詐欺集團不詳成員，於109年4月6日
    至同年4月29日間，陸續假冒警察、檢察官等公務員，撥打
    電話給乙○○○，佯稱其持健保卡盜領慈濟保健食品，又稱其
    房屋貸款有疑問，需配合偵辦繳交保證金等語，乙○○○因而
    信以為真，乃依詐欺集圑成員指示，於109年4月29日上午11
    時16分許，匯款50萬元，至丁○○上開帳戶內，戊○○接獲詐欺
    集團通知後，通知甲○○駕駛車輛搭載丙○○、丁○○，於同日上
    午11時35分許，前往位於彰化縣○○市○○路000號之曉陽郵局
    ，由丙○○陪同丁○○臨櫃提領50萬元，隨即返回車上，將款項
    交給甲○○，甲○○再將贓款交給詐欺集團其他不詳成員，因而
    成功掩飾、隱匿詐欺不法所得之去向。
二、前揭犯罪事實，業經被告丁○○坦承在案，且經證人即同案被
    告戊○○、甲○○、丙○○、證人即告訴人乙○○○兼或於警詢、偵
    訊證述甚詳，復有監視器提款畫面截圖照片、上開帳戶交易
    明細可以佐證，足見被告上開任意性之自白，與事實相符。
    從而，本案事證明確，應依法論科。
三、論罪科刑：
  ㈠核被告所為，係犯洗錢防制法第14條第1項之洗錢罪，及刑法
    第339條之4第1項第1款、第2款之三人以上共同冒用公務員
    名義詐欺取財罪。
  ㈡被告就上開犯行，與犯罪事實部分所示之人，有犯意聯絡與
    行為分擔，應為共同正犯。
  ㈢被告以一行為同時觸犯上開罪名，為想像競合犯，應從一重
    之加重詐欺罪處斷。
  ㈣被告就上開洗錢犯行，已於偵查、本院審理時自白在案，應
    依洗錢防制法第16條第2項減輕其刑（雖然此部分之犯行為
    想像競合犯，應從一重論以加重詐欺取財罪，但想像競合犯
    本質為數罪，在決定處斷刑時，仍應考慮輕罪之加重、減輕
    其刑之規定，因為這樣才能比較何者為較重之刑，且決定輕
    罪封鎖效果之量刑下限）。
  ㈤本院考量刑法第339條之4第1項之法定本刑為：1年以上7年以
    下有期徒刑，得併科100萬元以下罰金，刑度甚重，就本案
    被告參與之程度而言，其所提供金融機構帳戶之對象，為其
    友人丙○○之前夫戊○○，並非毫不熟識之人，而被告之後又陪
    同丙○○前往領款，遭查緝之風險甚高，僅為聽命行事的次要
    參與者，且又未獲得任何利益，該50萬元之贓款，亦已如數
    交給甲○○，被告並未實質支配、控制該筆贓款，且被告於犯
    罪後坦承全部犯行，又與告訴人達成和解，賠償部分損失，
    被告育有1名未成年子女，本院考量已具有內國法效力之兒
    童權利公約，有多項條文，明白宣示兒童之基本權利，包含
    第3條之兒童最佳利益、第6條兒童之生存與發展、第9條之
    禁止與雙親分離，法院在決定刑罰輕重及是否給予緩刑時，
    也應該考量該刑罰本身，是否會波及到兒童的權利，這裡的
    考量，無非是出於刑罰的必要性，兒童並非父母的附屬品，
    他（她）有自己獨立的人格，本案被告負擔照顧孩子的重責
    大任，孩子有在正常的家庭環境下快樂、無憂成長的權利，
    無辜的孩子，不應該承擔母親的過錯，本院思考再三，認本
    案即便科處法定最低之有期徒刑1年，實嫌過重，核有情輕
    法重之憾，乃依刑法第59條之規定，就上開加重詐欺取財罪
    部分，酌量減輕其刑。
  ㈥爰審酌被告貪圖小利，輕信好友丙○○，貿然提供金融機構帳
    戶供戊○○使用，作為詐欺集團之人頭帳戶，之後又陪同丙○○
    臨櫃領取贓款、轉交款項，進而隱匿犯罪所得之去向，此一
    犯罪動機實屬可議，而被告並非詐欺集團內核心角色，遭查
    緝之風險甚高，亦未從中獲利，另考量告訴人在本案一共損
    失50萬元，金額非低，但被告於犯罪後坦承全部犯行，且被
    告已經與告訴人達成和解，賠償部分損失，足認其於犯罪後
    積極彌補損害，而被告並無前科之素行良好，其於本院審理
    時自述：我的學歷是高中肄業，未婚，近日將登記結婚，有
    1個小孩剛出生，目前沒有工作，跟未婚夫一起生活；希望
    判緩刑，我的孩子剛出生，我還在坐月子等語之教育程度、
    家庭生活與經濟狀況及量刑意見，公訴人、告訴人對於刑度
    並無意見，辯護人表示：被告坦承犯行，且沒有任何前科，
    已經與告訴人達成和解，被告還有子女要照顧，請給予緩刑
    之機會等詞之意見等一切情狀，量處如主文所示之刑。
四、關於緩刑：本件被告未曾因故意犯罪受有期徒刑以上刑之宣
    告，此有臺灣高等法院被告前案紀錄表1份在卷可稽，其因
    一時失慮，致罹刑章，犯罪後已坦承犯行，且已經與告訴人
    達成和解、賠償部分損失，告訴人表示同意給被告緩刑之機
    會，本院另考量被告確實照顧幼子，經此偵審教訓，自當知
    所警惕，信無再犯之虞，因認前開宣告之刑以暫不執行為適
    當，併宣告緩刑2年，以啟自新。
五、關於沒收：
  ㈠被告並未因本件犯行而獲得任何報酬，自無從宣告沒收。
  ㈡洗錢標的沒收：
  ⒈按犯洗錢防制法第14條之罪，其所移轉、變更、掩飾、隱匿
    、收受、取得、持有、使用之財物或財產上利益，沒收之，
    同法第18條第1項前段定有明文。此一新增條文，擴大沒收
    的範圍，除了犯罪工具、犯罪所得的沒收外，亦兼及「被洗
    的錢」，以符合國際規範（可參考立法理由：修正第1項如
    下：㈠FATF40項建議之第4項建議：各國應立法允許沒收洗錢
    犯罪行為人洗錢行為標的之財產）。
  ⒉但依刑法第11條規定：「本法總則於其他法律有刑罰、保安
    處分或沒收之規定者，亦適用之。但其他法律有特別規定者
    ，不在此限。」上開洗錢標的沒收的規定，雖然屬於特別法
    ，應該優先於刑法的適用，但關於被害人優先（刑法第38條
    之1第5項）、過苛條款（刑法第38條之2第2項），洗錢防制
    法沒有特別排除之明文，依據刑法第11條前段之規定，自得
    加以適用。
  ⒊本案洗錢標的並未扣案，本院考量被告並非詐騙集團核心人
    物，所提領款項隨即全數交給上游，且並未領取任何報酬，
    若沒收洗錢標的，應屬過苛，經裁量後，依據刑法第38條之
    2第2項之規定，應不予宣告沒收、追徵。
據上論斷，依刑事訴訟法第273條之1第1項、第299條第1項前段
，判決如主文。
本案經檢察官劉智偉提起公訴，檢察官陳昭蓉、吳皓偉到庭執行
職務。
中　　華　　民　　國　　110 　年　　9 　　月　　27　　日
                  刑事第五庭  法  官  陳德池
以上正本證明與原本無異。　　　　　　　　　　　
如不服本判決應於收受判決後20日內向本院提出上訴書狀，並應
敘述具體理由。其未敘述上訴理由者，應於上訴期間屆滿後20日
內向本院補提理由書（均須按他造當事人之人數附繕本) 「切勿
逕送上級法院」。
告訴人或被害人對於判決如有不服具備理由請求檢察官上訴者，
其上訴期間之計算係以檢察官收受判決正本之日期為準。
中　　華　　民　　國　　110 　年　　9 　　月　　28　　日
                              書記官  陳孟君
附錄論罪科刑法條全文：
洗錢防制法第14條
有第二條各款所列洗錢行為者，處7年以下有期徒刑，併科新臺
幣5百萬元以下罰金。
前項之未遂犯罰之。
前二項情形，不得科以超過其特定犯罪所定最重本刑之刑。

刑法第339條之4
犯第339條詐欺罪而有下列情形之一者，處1年以上7年以下有期
徒刑，得併科100萬元以下罰金：
一、冒用政府機關或公務員名義犯之。
二、三人以上共同犯之。
三、以廣播電視、電子通訊、網際網路或其他媒體等傳播工具，
    對公眾散布而犯之。
前項之未遂犯罰之。